臺灣桃園地方法院刑事判決　　　　　　　　　　　　　九十三年度訴字第三一一號
　　公　訴　人　臺灣桃園地方法院檢察署檢察官
　　被　　　告　甲○○
右列被告因偽造文書案件，經檢察官提起公訴（九十二年度偵字第一○二九九號），
被告於本院準備程序進行中，就被訴事實為有罪之陳述，經本院告知簡式審判程序意
旨，並聽取公訴人及被告之意見後，本院合議庭裁定依簡式審判程序審理，本院判決
如左：
    主  文
甲○○共同偽造公印文，累犯，處有期徒刑拾月。偽造「乙○○」之印章及扣案之國
民身分證各壹枚、郵局儲金簿壹本暨未扣案「乙○○」之署押、印文各壹枚均沒收。
    事  實
一、甲○○前因偽造文書案件，經臺灣臺北地方法院八十六年度易緝字第二九三判決
    有期徒刑五月確定，刑期自民國八十七年一月十六日起算，於八十七年六月十四
    日執行完畢（羈押折抵一日）。詎其仍不知悔改，復於九十二年五月二十日上午
    七時許，在臺中市中山公園內，同意以新臺幣（下同）二千元之代價，提供人頭
    帳戶予姓名年籍不詳綽號「黑人」之成年男子，是二人即共同基於偽造公印文、
    行使偽造國民身分證及行使偽造私文書之犯意聯絡，先由「黑人」帶同甲○○照
    像，甲○○並於同日上午十時許在上開公園內將半身相片一張交予「黑人」，再
    由「黑人」在不詳時地，偽造貼有甲○○照片及印有「內政部印」公印文之乙○
    ○名義國民身分證一張，並偽刻乙○○名義之印章一枚，依約於同年月二十九日
    上午八時許，在臺中市○○路朝馬統聯車站內之廁所，將上開偽造之國民身分證
    、印章及二千元交付予甲○○，甲○○取得該偽造國民身分證及印章後，旋依「
    黑人」之指示，於是日下午三時許，前往桃園縣平鎮市○○路○○段二百九十六
    號之山仔頂郵局，向承辦人員佯稱係乙○○本人辦理郵政儲金帳戶之開戶手續，
    並於開戶申請書上偽造乙○○之署押及印文各一枚，而將偽造國民身分證之特種
    文書及開戶申請書之私文書交予承辦人員持以行使，承辦人員疏未察覺，為其開
    設局號0000000號、帳號0000000號之帳戶，並交付乙○○名義之
    郵政儲金簿一本予甲○○，足生損害於內政部、戶政管理之正確性、山仔頂郵局
    及乙○○本人。嗣因乙○○本人於翌日（九十二年五月三十日）前往臺北縣五股
    鄉○○路某處郵局欲辦理開戶時，發現遭人冒用名義開戶，而報警處理，嗣於同
    年六月六日下午一時十五分許，甲○○再度前往山仔頂郵局欲領取金融卡時，經
    警獲報前往逮捕，並當場扣得上述偽造「乙○○」之印章一枚及共犯「黑人」所
    有供本件犯罪所用偽造乙○○名義之國民身分證一枚與因本件犯罪所得之郵局儲
    金簿一本。
二、案經桃園縣警察局平鎮分局報請臺灣桃園地方法院檢察署檢察官偵查起訴。
    理  由
一、右揭犯罪事實，業據被告甲○○於警詢及偵審時坦承不諱，核與證人乙○○、游
    祥左即山仔頂郵局經理證述之情節相符（見偵卷第二二至二六頁），並有偽造乙
    ○○名義之國民身分證、印章、郵局儲金簿各一枚扣案可佐，而前開乙○○名義
    之國民身分證及其上「內政部印」之公印文復經鑑定確屬偽造無訛，此有內政部
    警政署刑事警察局九十二年十一月二十日刑鑑字第○九二○二一二二七二號鑑驗
    通知書一份在卷可稽（詳偵卷第七八、七九頁），又被告至山仔頂郵局偽以乙○
    ○名義填寫之開戶申請書，亦經該局函覆本院在卷（見本院卷第三三頁），故被
    告前開自白核與事實相符，而堪以採信，從而本件事證明確，應依法論科。
二、按國民身分證屬刑法第二百十二條所規定之特種文書。而刑法所謂公印，係指公
    署或公務員職務上所使用之印信而言；又所謂公印或公印文，係專指表示公署或
    公務員資格之印信而言，即俗稱大印與小官章及其印文，最高法院二十二年上字
    第一九○四號及六十九年台上字第六九三號著有判例可資參照，是國民身分證上
    「內政部印」之印文，自屬同法第二百十八條第一項之公印文。又偽造特種文書
    ，並偽造其上所蓋用之印文，應分別成立刑法第二百十二條及第二百十七條第一
    項或第二百十八條第一項之罪，並依同法第五十五條從一重處斷，亦有司法院三
    十四年院解字第三○二○號解釋及司法院大法官會議解釋第八二號解釋意旨可資
    參照。查被告提供照片予「黑人」據以偽造國民身分證（包括「內政部印」之公
    印文），嗣後並持「黑人」偽造國民身分證及印章，至郵局開戶，並於開戶申請
    書偽造他人署押及印文而行使，核其所為，係犯刑法第二百十八條第一項偽造公
    印文、第二百十六條、第二百十二條行使偽造特種文書及同法第二百十六條、第
    二百十條行使偽造私文書罪。被告偽造「乙○○」之印章、印文、署押後，用以
    偽造私文書（開戶申請書），其偽造印章、印文、署押之行為係偽造私文書之階
    段行為，而偽造私文書及特種文書之低度行為，復為行使之高度行為所吸收，均
    不另論罪。被告與姓名年籍不詳綽號「黑人」之成年男子間，就前開犯行有犯意
    聯絡及行為分擔，應論以共同正犯。而被告所犯之上開數罪間，復有方法結果之
    牽連關係，應依刑法第五十五條之規定，從情節較重之偽造公印文罪處斷。檢察
    官起訴時，雖未敘及上述偽造公印文之事實，然此部分與前揭有罪之事實，有牽
    連犯裁判上一罪之關係，且經公訴檢察官於九十三年四月五日到庭陳稱追加該條
    文，此有前開筆錄在卷可稽，故本院自應併予審究。另被告前因偽造文書案件，
    經臺灣臺北地方法院八十六年度易緝字第二九三判決有期徒刑五月確定，刑期自
    八十七年一月十六日起算，於八十七年六月十四日執行完畢（羈押折抵一日），
    此有臺灣高等法院被告全國前案紀錄表在卷可稽，其前受有期徒刑執行完畢，於
    五年內再犯本件最重本刑為有期徒刑以上之罪，為累犯，應依刑法第四十七條之
    規定加重其刑。爰審酌被告為圖一己私利，夥同「黑人」偽造國民身分證，冒名
    申請帳戶，除造成被冒名者及郵局之損害外，並有破壞整體社會治安之虞，行為
    殊無可取，惟念其犯後坦承犯行，態度尚稱良好等一切情狀，量處如主文所示之
    刑，以示警戒。
三、扣案偽造「乙○○」之印章一枚，為「黑人」所偽造，及開戶申請書（開戶申請
    書經被告偽以乙○○之名義填寫後，持交予該局承辦人員，是開戶申請書已屬山
    仔頂郵局所有，與刑法第三十八條沒收要件不合，故該紙開戶申請書不得沒收）
    上「乙○○」之署押及印文各一枚（見本院卷第三三頁），乃為被告偽造，均據
    被告供陳明確（本院卷第三九、四四頁），應依刑法第二百十九條宣告沒收；另
    偽造「乙○○」之國民身分證一枚，亦為「黑人」所偽造，自屬共犯「黑人」所
    有，且係供本件犯罪所用之物，亦據被告供述在卷（本院卷第三七、三八頁），
    爰依刑法第三十八條第一項第二款規定宣告沒收。而前開偽造之國民身分證既經
    沒收，當然包括其上偽造「內政部印」之公印文及被告所有供犯罪所用之照片一
    張，故此部分自毋庸再重複諭知沒收。此外，郵局儲金簿一本，則為共犯「黑人
    」所有，且係因本件犯罪所得之物，爰依刑法第三十八條第一項第三款諭知沒收
    ，附此敘明。
據上論斷，應依刑事訴訟法第二百七十三條之一第一項、二百九十九條第一項前段，
刑法第二十八條、第二百十八條第一項、第二百十六條、第二百十二條、第二百十條
、第五十五條、第四十七條、第二百十九條、第三十八條第一項第二款、第三款，罰
金罰鍰提高標準條例第一條前段，判決如主文。
本案經檢察官林秀敏到庭執行職務。
中      華      民      國      九十三      年     四     月    十九    日
                                  臺灣桃園地方法院刑事第八庭
                                      法  官    吳為平
右正本證明與原本無異
如不服本判決書應於送達後十日內向本院提出上訴狀
                                      書記官    賴朱梅
中      華      民      國      九十三      年     四    月    二十一   日
附錄論罪科刑法條：
中華民國刑法第二百一十八條第一項
偽造公印或公印文者，處五年以下有期徒刑。
